【裁判字號】    90,簡上,26
【裁判日期】    900523
【裁判案由】    違反著作權法
【裁判全文】
臺灣士林地方法院刑事判決                            九十年度簡上字第二六號
    聲  請  人  臺灣士林地方法院檢察署檢察官
    上  訴  人
    即被    告  甲○○
右列上訴人即被告因違反著作權法案件，經本院於中華民國八十九年十一月三十日以
八十九年度簡字第一○九九號判決（聲請簡易判決案號：臺灣士林地方法院檢察署八
十九年度偵字第七一二八號），上訴人不服上開判決提起上訴，本院管轄之第二審法
院判決如左：
    主  文
原判決撤銷。
甲○○明知為侵害著作權之物而意圖散布而陳列，處有期徒刑肆月，如易科罰金，以
參佰元折算壹日。緩刑參年。
扣案盜版「美麗人生」ＶＣＤ光碟片壹拾陸片均沒收。
    事  實
一、甲○○係「幸運草漫畫流行視聽店」（設台北市○○路五號二樓）之負責人。緣
    日劇「美麗人生」係日本電視台ＴＢＳ東京放送株式會社享有著作權之視聽著作
    ，並於民國八十九年四月二十八日將該視聽著作權之發行權、重製權、出租權、
    公開上映及公開播送等著作財產權專屬授權昇龍國際股份有限公司（以下簡稱昇
    龍公司），由昇龍公司就「美麗人生」之視聽著作得重製於ＶＣＤ、ＤＶＤ、錄
    影帶等重製物上並出售、出租。詎甲○○明知其未經昇龍公司之同意或授權，於
    八十九年五月初某日，接受姓名年籍不詳之陳姓成年男子兜售，以每套新台幣二
    百六十元之價格買進非法重製侵害昇龍公司著作財產權之「美麗人生」ＶＣＤ光
    碟片二套（每套八片共一十六片，聲請人誤為每套四片共八片），置於其店內陳
    列架上，以每套三百五十元至三百九十九元之價格，欲販售予不特定顧客。嗣於
    同年七月二十一日下午二時許，為警持台灣士林地方法院檢察署檢察官核發之搜
    索票，當場搜索查獲，並扣得上開「美麗人生」ＶＣＤ光碟片一十六片。
二、案經昇龍公司訴由台北市政府警察局中正第二分局移送台灣士林地方法院檢察署
    檢察官偵查後聲請簡易判決處刑。
    理  由
一、訊據被告甲○○固坦承陳列二套未經授權重製之「美麗人生」ＶＣＤ光碟片，在
    其「幸運草漫畫流行視聽店」販賣，惟堅決否認有侵害他人著作權之犯行，辯稱
    其不知昇龍公司已取得「美麗人生」的著作權等語。經查：
（一）日劇「美麗人生」係日本電視台ＴＢＳ東京放送株式會社享有著作權之視聽著
      作，於八十九年四月二十八日首次在日本公開發行，且授權昇龍公司自八十九
      年四月二十八日起至九十二年四月二十七日止取得在台灣為視聽節目帶發行之
      專有權利，有視聽節目發行開始年月日證明書、原產地證明影本各一紙在卷可
      按。而昇龍公司將日劇「美麗人生」送行政院新聞局審查，經核准取得行政院
      新聞局錄影節目審查合格證明書，並於八十九年四月二十八日已在台灣與日本
      同步發行，並將消息刊登於新聞媒體，亦有上開證明書、自由時報、民生報八
      十九年四月二十八日的剪報影本附卷可證。是依著作權法第四條第一款規定，
      上開日劇「美麗人生」之著作得受我國著作權法之保護。
（二）依廣播電視法施行細則第四十條第一項及第二項規定，錄影節目帶經審查核准
      者，應由送審之廣播電視節目供應事業製作標籤或印製於錄影節目帶側面及其
      封套上，影碟形式之錄影節目帶則應黏貼或印製於封套上，其屬免送審之錄影
      節目帶者，仍應依規定標示，並於核准字號欄內註明送審類別。前項標籤應載
      明節目名稱長度、級別、核准字號、權利範圍、廣播電視節目供應事業名稱、
      地址、負責人姓名及登錄許可證字號。查扣案之日劇「美麗人生」ＶＣＤ光碟
      片並未依上開規定標示，且未印有發行人等之資料，業經本院勘驗屬實，有勘
      驗筆錄一紙附卷足稽。被告亦供稱姓名年籍不詳之陳姓男子均係販賣沒有版權
      之ＶＣＤ光碟片。是扣案之日劇「美麗人生」ＶＣＤ光碟片係侵害昇龍公司著
      作權之物，應可認定。
（三）被告雖辯稱不知昇龍公司已經取得版權等語。然被告身為視聽從業人員，且自
      承一向有販賣日本沒有版權的ＶＣＤ光碟片，只要店裡販賣的ＶＣＤ光碟片知
      有版權片出來，就會下架，改賣有版權的（見偵查卷第四六頁）。而當時日劇
      「美麗人生」屬熱門的節目，到被告被查獲的八十九年七月二十一日，該節目
      已經上市二個多月，被告仍辯稱不知情云云，自非可採。
（四）此外，復有盜版之「美麗人生」ＶＣＤ光碟片一十六片扣案可資佐證。
    綜上所述，本件事證明確，被告犯行洵堪認定。
二、核被告所為係違反著作權法第八十七條第二款之規定，視為侵害著作權，應依同
    法第九十三條第三款規定處斷。原審據以論科，酌情量處有期徒刑四月，並諭知
    易科罰金之折算標準。被告上訴矢口否認犯罪，雖無可取。惟查被告行為後，刑
    法第四十一條業於九十年一月十日修正公布，同年月十二日生效，舊法規定犯最
    重本刑三年以下有期徒刑以下之刑之罪，而受六個月以下有期徒刑或拘役之宣告
    ，因身體、教育、職業、家庭之關係或其他正當事由，執行顯有困難者，得易科
    罰金，修正後刑法第四十一條第一項規定，凡犯最重本刑五年以下有期徒刑以下
    之刑之罪，而受六個月以下有期徒刑或拘役之宣告，均得易科罰金，比較新舊法
    之規定，以修正後之新法有利於行為人，自應依刑法第二條第一項前段規定，適
    用裁判時之新法。原審未及比較新舊法之適用，尚有未洽。且被告陳列、經警查
    扣之盜版ＶＣＤ光碟片共一十六片，原審誤為八片，亦有未合。原判決既有上述
    可議之處，自應由本院將原判決予以撤銷改判。爰審酌被告素行、犯罪之動機、
    陳列盜版光碟片之數量、犯罪可得之利益、被告犯罪後態度等一切情狀，量處有
    期徒刑四月並諭知易科罰金之折算標準。
三、另查被告前未曾受有期徒刑以上刑之宣告，有台灣高等法院被告全國前案紀錄表
    一份附卷可稽，本院審酌被告因一時失慮誤觸刑章，情節非重、尚有悔意，經此
    起訴、審判，當知所警惕，信無再犯之虞，本院認所宣告之刑以暫不執行為適當
    ，爰併諭知緩刑三年，以啟自新。
四、扣案之「美麗人生」ＶＣＤ光碟片一十六片，係被告所有供犯罪所用之物，依刑
    法第三十八條第一項第二款之規定宣告沒收。
五、本件被告經合法傳喚，無正當理由不到庭，爰不待其陳述，逕行判決。
六、應依刑事訴訟法第四百五十五條之一第一項、第三項、第三百六十九條第一項前
    段、第三百七十一條、第三百六十四條、第二百九十九條第一項前段、著作權法
    第九十三條第三款、刑法第十一條前段、第二條第一項前段、第四十一條第一項
    前段、第七十四條第一款、第三十八條第一項第二款、罰金罰鍰提高標準條例第
    二條，判決如主文。
本案經檢察官施慶堂到庭執行職務
中      華      民      國      九十      年      五    月    二十三    日
                                臺灣士林地方法院刑事第一庭
                                    審判長法  官  林清吉
                                    法  官  林政佑
                                          法  官  劉秉鑫
右正本證明與原本無異
本件不得上訴。
                                       書記官  徐基典
中      華      民      國      九十      年      五    月    二十三    日


司法院資訊處製作；財團法人民間司法改革基金會備份。
